【裁判字號】    99,易,190
【裁判日期】    990322
【裁判案由】    詐欺
【裁判全文】
臺灣高雄地方法院刑事判決               99年度易字第190號
公  訴  人  臺灣高雄地方法院檢察署檢察官
被      告  丙○○
上列被告因詐欺案件，經檢察官提起公訴（98年度偵緝字第2425
號），本院判決如下：
    主  文
丙○○幫助犯詐欺取財罪，累犯，處有期徒刑陸月，如易科罰金
，以新臺幣壹仟元折算壹日。
    事  實
一、丙○○前於民國95年間因妨害自由及竊盜案件，經本院以96
    年度訴字第663 號各判處有期徒刑7 月、3 月，應執行刑有
    期徒刑9 月確定，甫於97年9 月6 日縮短刑期執行完畢。詎
    仍不知悔改，明知目前國內社會上層出不窮之不法份子為掩
    飾渠等不法行徑，避免執法人員之追究及處罰，經常利用他
    人之存款帳戶之存摺、提款卡及密碼轉帳，以確保犯罪所得
    之不法利益並掩人耳目，因此，在客觀可以預見一般取得他
    人金融存款帳戶使用之行徑，常與財產犯罪所需有密切關連
    。然其竟基於縱有人持其所有之帳戶作為詐欺之犯罪工具，
    亦不違背其本意之幫助詐欺取財犯意，於98年3 月16日上午
    某時許，向合作金庫商業銀行（下稱合庫）大社分行申辦帳
    號0000000000000 號帳戶後，隨即在不詳地點將該帳戶之存
    簿、提款卡及密碼，交予姓名年籍不詳之詐騙集團成員及其
    所屬之詐欺集團使用。嗣該詐欺集團取得丙○○之帳戶存摺
    、提款卡及密碼等物後，即共同基於為自己不法所有之詐欺
    取財犯意聯絡，於同日13時許，由該集團成員以行動電話門
    號0000000000號撥打電話向甲○○誆稱為其熟識之友人「昌
    仔」要借錢週轉，使甲○○陷於錯誤，於同日下午某時許分
    別將新臺幣（下同）30萬元、10萬元（起訴書誤載為「10」
    元）匯至丙○○之合庫帳戶內，並旋由詐欺集團成員提領一
    空。嗣因甲○○察覺有異，始報警循線查獲上情。
二、案經高雄縣政府警察局仁武分局移送臺灣高雄地方法院檢察
    署檢察官偵查起訴。
    理  由
一、證據能力部分：
    被告以外之人於審判外之言詞或書面陳述，除法律有規定者
    外，不得作為證據；被告以外之人於審判外之陳述，雖不符
    刑事訴訟法第159 條之1 至之4 之規定，然經當事人於審判
    程序同意作為證據，法院審酌該言詞陳述或書面陳述作成時
    之情況，認為適當者，亦得為證據；刑事訴訟法第159 條第
    1 項、第159 條之5 第1 項分別定有明文。本判決認定事實
    所引用之證據資料，均非公務員違背法定程序所取得，檢察
    官及被告丙○○於本院均同意作為認定事實之證據，且審酌
    各該證人或書面陳述作成時之情況，並無違法不當或證明力
    明顯過低之瑕疵，認為以之作為證據為適當，均得作為證據
    。
二、訊據被告固坦承有辦理合庫帳戶之事實，惟矢口否認有何幫
    助詐欺取財之犯行，辯稱：該帳戶是要辦給我女友使用，但
    辦好當天我女友就不見了，隔天發現存摺也不見，我也找不
    到她。經查：
    (一)被告於98年3 月16日上午某時許，向合庫大社分行申辦帳
      號0000000000000 號帳戶，並取得該帳戶之存簿、提款卡
      及密碼，業據被告供承在卷，並有該銀行提供之被告開戶
      資料存卷可考（警卷第6 頁）。又被害人甲○○於同日13
      時許，接到不詳詐欺集團成員以行動電話門號0000000000
      號來電佯稱為其熟識之友人「昌仔」要借錢週轉，使甲○
      ○陷於錯誤，於同日下午某時許，分別將30萬元、10萬元
      兩筆款項匯至丙○○之合庫帳戶內等情，業據被害人甲○
      ○指訴綦詳，並有通聯調閱查詢單、匯款回條、被告合庫
      帳戶之交易資料查詢單附卷可稽（警卷第7 頁、第13頁至
      第15頁、第18頁、第19頁），且依被告之帳戶交易資料查
      詢單及合庫大社分行98年11月5 日合金大社存字第098000
      3940號函（98年度偵緝字第2425號卷第58頁）所示，被害
      人一經匯款至該帳戶後，復即遭不明人士分別以臨櫃辦理
      及操作自動櫃員機之方式提領一空，顯係分工甚為縝密無
      間之詐欺取財集團所為，足認被告上述銀行帳戶在申辦開
      設當日，即已遭該犯罪集團用以充作詐騙被害人之指定匯
      款帳戶。
    (二)被告雖辯稱：該帳戶是為我女友「黃婷婷」申辦，作為她
      賣化粧品匯入貨款之用，但辦好當天我睡午覺起來，女友
      不見了，也無法電話聯絡，隔天發現存摺也不見，我馬上
      到合庫反應並報警製作筆錄。惟被告始終未能提出「黃婷
      婷」之確實年籍資料以供查證，且按金融帳戶為個人之理
      財工具，而政府開放金融業申請設立後，金融機構大量增
      加，一般民眾皆可以存入最低開戶金額之方式自由申請開
      設金融帳戶，並無任何特殊之限制，因此一般人申請存款
      帳戶極為容易而便利，且得同時在不同金融機構申請多數
      存款帳戶使用，實無必要透過他人申請之必要，是被告辯
      稱該帳戶係為開設給其女友使用，已非無疑。況且，被告
      於偵查中供稱：「合庫帳戶申請完後，存摺就放在我女友
      皮包」（98年度偵緝字第2425號卷第60頁），是依被告之
      說法，該帳戶既為申辦交予女友使用，且存摺亦交予其女
      友保管，則該帳戶存摺如由其女友攜出使用亦不足為奇，
      被告豈有僅因一時電話聯絡無著，即在申辦翌日急於向銀
      行求助甚至報警查辦之理？此觀本件經檢察官向被告所稱
      報案單位即高雄縣政府警察局仁武分局大社分駐所求證結
      果，業據該局以函文覆稱未曾受理被告申告帳戶遺失之案
      件（98年度偵緝字第2425號卷第65頁），益證被告所述情
      節顯為脫免刑責所杜撰，不足為採，且由其虛構「急忙向
      銀行掛失」及「報警處理」等情節以觀，恰足彰顯其對該
      帳戶已落入詐欺集團手中當有所悉而設詞掩飾之情。再由
      詐欺集團成員之角度觀之，渠等當知使用與自己毫無關聯
      性之他人帳戶資為掩飾，俾免犯行遭查緝，亦明瞭社會上
      一般稍具理性之人如遇帳戶資料或密碼遺失，為防止拾得
      者擅領存款或擅用帳戶，必旋於發現後立即辦理掛失手續
      ，在此情形下，若猶以各該拾得帳戶作為指示被害人匯入
      款項之犯罪工具，即有可能無法提領犯罪所得，致渠等大
      費周章從事之犯行成空，是以詐欺集團成員若非確信該帳
      戶所有人不會立即辦理掛失，當不至以該帳戶從事於財產
      犯罪，該等確信與把握，在該帳戶資料係拾得，而非出於
      帳戶權利人有意提供使用之情形，斷無發生之可能。據此
      ，自足以合理推斷本件遭詐欺集團用以詐欺被害人甲○○
      匯款之前揭合庫帳戶，當係被告所提供無訛，否則該詐欺
      集團豈有可能任意指示被害人將合計達40萬元之款項匯入
      被告之帳戶中，而干冒隨時遭失主發覺後掛失或報警停止
      帳戶交易之風險。
    (三)末查，金融存款帳戶攸關存戶個人財產權益之保障，專屬
      性甚高，衡諸常理，若非與本人有密切關係，不可能提供
      個人帳戶供他人使用，又坊間報章雜誌及其他新聞媒體，
      對於犯罪集團為掩飾其等詐欺取財犯行，經常利用他人存
      款帳戶作為匯款帳戶，以規避執法人員之查緝，並掩飾、
      確保因自己犯罪所得之財物，乃多所報導及再三披露，則
      依一般人之社會生活經驗，苟見他人不自己申請開立帳戶
      而蒐集不特定人之帳戶使用，衡情應可預見收集之帳戶乃
      係被利用為與財產有關之犯罪工具。被告於行為時，已為
      年滿44歲且有社會經驗之人，對此當無不知之理，竟仍提
      供其合庫銀行帳戶之存摺、提款卡及密碼等物，以利不詳
      犯罪集團成員犯罪使用，縱無證據證明被告明知該等不詳
      人士之犯罪態樣，然就渠等嗣後將其提供之帳戶供作詐欺
      取財之用，顯不違反其本意，則被告有幫助該犯罪集團詐
      欺取財之未必故意，甚為顯明。
    (四)綜上所述，被告所辯各節均無可採，本件事證明確，被告
      犯行堪以認定，應依法論科。
三、核被告提供上述銀行帳戶之存摺、提款卡及密碼，使他人得
    以使用其銀行帳戶遂行詐欺取財之犯行，所為係犯刑法第30
    條第1 項前段、第339 條第1 項之幫助詐欺取財罪。又被告
    並未實際參與詐欺犯行，所犯情節較正犯輕微，爰依刑法第
    30條第2 項規定，減輕其刑。再者，被告曾有如事實欄所載
    之前案科刑及執行紀錄，有臺灣高等法院被告前案紀錄表在
    卷可按，其受有期徒刑之執行完畢，5 年內故意再犯本件有
    期徒刑以上之罪，為累犯，應依刑法第47條第1 項之規定加
    重其刑，並與前開減輕事由，依法先加後減之。爰審酌被告
    明知詐欺集團犯罪活動日益猖獗，竟為助力於渠等詐欺取財
    之犯行，乃特地申辦金融帳戶供渠等犯罪利用，不僅造成執
    法機關不易查緝犯罪行為人，助長經濟犯罪風氣，更造成被
    害人求償之困難，誠有不該，且犯後猶否認犯行，飾詞圖卸
    ，態度不佳，顯無悔意，並斟酌被害人甲○○受詐欺匯入被
    告帳戶之金額共計40萬元，損失甚鉅等一切情狀，量處有期
    徒刑6 月，並諭知以1,000 元折算1 日之易科罰金折算標準
    ，以資懲儆。
據上論斷，應依刑事訴訟法第299 條第1 項前段，刑法第339 條
第1 項、第30條第1 項前段、第2 項、第47條第1 項、第41條第
1 項前段，刑法施行法第1 條之1 第1 項、第2 項前段，判決如
主文。
本案經檢察官乙○○到庭執行職務。
中    華    民    國    99    年    3     月    22    日
                  刑事第八庭  審判長法  官  王伯文
                                    法  官  林建鼎
                                    法  官  蔣志宗
以上正本證明與原本無異。
如不服本判決應於收受送達後10日內向本院提出上訴書狀，並應
敘述具體理由；如未敘述上訴理由者，應於上訴期間屆滿後20日
內向本院補提理由書（均須按他造當事人之人數附繕本）「切勿
逕送上級法院」。
中    華    民    國    99    年    3     月    22    日
                                    書記官  李崑良
附錄本判決論罪科刑之法條：
刑法第30條
幫助他人實行犯罪行為者，為幫助犯。雖他人不知幫助之情者，
亦同。
幫助犯之處罰，得按正犯之刑減輕之。
刑法第339條第1項
意圖為自己或第三人不法之所有，以詐術使人將本人或第三人之
物交付者，處5 年以下有期徒刑、拘役或科或併科1 千元以下罰
金。
刑法施行法第1 條之1
中華民國94年1 月7 日刑法修正施行後，刑法分則編所定罰金之
貨幣單位為新臺幣。
94年1 月7 日刑法修正時，刑法分則編未修正之條文定有罰金者
，自94年1 月7 日刑法修正施行後，就其所定數額提高為30倍。
但72年6 月26日至94年1 月7 日新增或修正之條文，就其所定數
額提高為3倍。

司法院資訊處製作；財團法人民間司法改革基金會備份。
